台灣新竹地方法院刑事判決　　　　　　　　　　　　　　九十一年度訴字第六九號
　　公　訴　人　台灣新竹地方法院檢察署檢察官
　　被　　　告　乙○○
右列被告因偽造文書案件，經檢察官提起公訴（九十一年度偵字第二三０號），本院
判決如左：
    主  文
乙○○行使偽造私文書，足以生損害於公眾及他人，處有期徒刑月，如易科罰金，
以佰元折算壹日。
偽造於內政部警政署國道公路警察局公警局字（八四）第0000000號、第
0000000號舉發違反道路交通管理事件通知單之通知聯、移送聯、迴復聯、存
查聯中「收受通知聯者簽章」欄內「丙○○」署押共計捌枚，均沒收。
    事  實
一、乙○○並未取得駕駛執照，而於八十七年十一月十五日三時十九分許，飲酒後駕
    駛車牌號碼Ｒ４─４７３６號自用小客車，行經國道一號高速公路南向二一八公
    里處，遭交通警察欄下盤查，詎乙○○為脫免因酒後駕車及無照駕駛之處罰，竟
    基於偽造私文書之犯意，冒用其兄「丙○○」之名義接受告發，待員警製作完成
    內政部警政署國道公路警察局公警局字（八四）第0000000號、第0
    000000號舉發違反道路交通管理事件通知單交予乙○○，乙○○即先後接
    續在該舉發違反道路交通管理事件通知單之通知聯內「收受通知聯者簽章」欄上
    ，偽造「丙○○」之署押（按通知單為一式四份，分成通知聯、移送聯、回復聯
    、存查聯四聯，以自動複寫製作，本件乙○○係偽造「丙○○」於通知聯上，經
    自動複寫作用，回復聯、存查聯均有「丙○○」之署押，是「丙○○」署押共計
    有八枚，另通知聯則交予乙○○收執），用以表示由「丙○○」名義出具領收前
    開舉發違反道路交通管理事件通知單通知聯之意後交予員警收執而行使該偽造私
    文書，足以生損害於警察機關處罰交通違規事件之正確性及丙○○。
二、案經內政部警政署國道公路警察局第三警察隊報告台灣新竹地方法院檢察署檢察
    官偵查起訴。
    理  由
一、前揭事實，業據被告乙○○於警訊時、偵查中以及本院調查審理時坦承不諱，經
    核與被害人丙○○於警訊時所指述之情節，以及證人即員警甲○○於本院調查時
  （本院九十一年一月二十五日訊問筆錄參見）證述之情節相符，此外，復有內政
    部警政署國道公路警察局公警局字（八四）第0000000號、第000
    0000號舉發違反道路交通管理事件通知單在卷可資佐證，是本件事證已臻明
    確，被告犯行洵堪認定。
二、按行為後法律有變更者，適用裁判時之法律，但裁判前之法律有利於行為人者，
    適用最有利於行為人之法律，刑法第二條第一項定有明文。查被告前開行為後，
    刑法第四十一條業於九十年一月四日修正為「犯最重本刑為五年以下有期徒刑以
    下之刑之罪，而受六月以下有期徒刑或拘役之宣告，因身體、教育、職業、家庭
    之關係或其他正當事由，執行顯有困難者，得以一元以上三元以下折算一日，易
    科罰金。但確因不執行所宣告之刑，難收矯正之效或難以維持法秩序者，不在此
    限。」、「併合處罰之數罪，均有前項情形，其應執行之刑逾六月者，亦同。」
    ，並於同年月十日公布施行，於同年月十二日生效，是被告行為後法律已有變更
    ，而比較新舊法之規定，以變更後之新法對被告有利，則依刑法第二條第一項前
    段之規定，自應適用新法即裁判時之刑法第四十一條第一項之規定，合先敘明。
三、次按在交通違規通知單通知聯「收受通知聯者簽章」欄內偽簽他人姓名，自不待
    依據習慣或特約，單從形式上觀察，即足以知悉係表示由該人出具領收通知聯之
    證明，此與事先在印妥內容之收據上偽簽他人姓名之情形，無分軒輊，當然屬於
    刑法第二百十條所稱之私文書，最高法院八十三年度台上字第六六三一號判例意
    旨可參。經查：被告於上開舉發單之「收受通知聯者簽章」欄內偽簽「丙○○」
    之署押，單從形式上觀察，即足以知悉係表示由「丙○○」出具領受通知聯之證
    明，至為灼然。核被告於上揭舉發違反道路交通管理事件通知單之移送聯內「收
    受通知聯者簽章」欄上，偽造「丙○○」之署押，並交予員警，核其所為，係犯
    刑法第二百十六條、第二百十條之偽造私文書罪。被告偽造署押之行為係偽造私
    文書之階段行為，而偽造私文書之低度行為應為行使偽造私文書之高度行為所吸
    收，均不另論罪。爰審酌被告之素行良好，犯罪之動機、目的、手段、犯後坦認
    犯行態度良好等一切情狀，量處如主文所示之刑，並諭知易科罰金之折算標準。
    至偽造於內政部警政署國道公路警察局公警局字（八四）第0000000號
    、第0000000號舉發違反道路交通管理事件通知單之通知聯、移送聯、
    迴復聯、存查聯中「收受通知聯者簽章」欄內「丙○○」署押共計八枚，係被告
    所偽造之署押，爰併依刑法第二百十九條之規定，均予以宣告沒收。
四、據上論斷，應依刑事訴訟法第二百九十九條第一項前段，刑法第二條第一項前段
    、第二百十六條、第二百十條、修正後第四十一條第一項、第二百十九條，罰金
    罰鍰提高標準條例第二條，判決如主文。
本案經檢察官吳金棟到庭執行職務。
中      華      民      國    九十一    年      三      月     十四     日
                              台灣新竹地方法院刑事第二庭
                                  法      官    蘇  嘉  豐
右正本證明與原本無異。
如不服本判決，應於判決送達後十日內向本院提出上訴狀( 應附繕本 )。
                                  書  記  官     賴  寶  合
中      華      民      國    九十一    年      三      月     十四     日
附錄本案論罪科刑所適用法條全文：
刑法第二百十條
偽造、變造私文書，足以生損害於公眾或他人者，處五年以下有期徒刑。
刑法第二百十六條
行使第二百十條至第二百十五條之文書者，依偽造、變造文書或登載不實事項或使登
載不實事項之規定處斷。
